臺灣臺北地方法院民事簡易判決
110年度店簡字第1157號
原      告  國礎富裔山社區管理委員會

法定代理人  王金龍  
                      送達代收人  張愛婕  住臺北市○○區○○○路0段000號0樓之0
訴訟代理人  張本皓律師
            羅敏嘉律師
被      告  徐正祥  
上列當事人間給付管理費事件，本院於民國110年10月22日言詞
辯論終結，判決如下： 
　　主　　　文
被告應給付原告新臺幣參拾柒萬柒仟柒佰貳拾元，及如附表所示
之利息。
訴訟費用新臺幣肆仟零捌拾元由被告負擔。
本判決得假執行。但被告如以新臺幣參拾柒萬柒仟柒佰貳拾元為
原告預供擔保，得免為假執行。 
    事實及理由
一、按訴狀送達後，原告不得將原訴變更或追加他訴，但擴張應
    受判決事項之聲明者，不在此限。民事訴訟法第255條第1項
    第2款定有明文。查，原告聲請支付命令時原請求被告給付
    新臺幣（下同）226,287元及利息，經被告於期間內聲明異
    議，視為自支付命令聲請時起訴，嗣原告於民國110年10月2
    2日言詞辯論期日當庭擴張為377,720元及利息，核與前揭規
    定相符，應予准許。
二、原告主張：被告為門牌新北市○○區○○路00○0號房屋（下稱系
    爭房屋）之所有權人，且為伊所管理之國礎富裔山社區（下
    稱富裔山社區）區分所有權人，依富裔山社區規約（下稱系
    爭規約）第10條約定及富裔山社區105年12月31日及107年12
    月16日之區分所有權人會議決議（下合稱系爭決議），應按
    月於每月15日前繳交120元/坪即每月16,626元之管理費，倘
    區分所有權人未按時繳納，伊除得訴請繳納未繳管理費、賠
    償催繳費用（含郵資、行政開支、法院聲請費用及律師費）
    外，並得就未繳管理費收取按週年利率10%計算之遲延利息
    。詎被告自109年3月起即未繳納管理費，迄今共積欠如附表
    編號1至20所示、總金額計332,520元之管理費，伊自得訴請
    被告繳納，並就各期管理費自其繳納期限屆滿日起至清償日
    止，收取按週年利率10%計算之遲延利息；伊前已寄發如附
    表編號21至23所示之存證信函通知被告繳納並委請律師撰狀
    聲請支付命令，依序支出150元、15,000元，於本件進入訴
    訟程序後，又寄發如附表編號25所示之存證信函通知被告繳
    納、委任律師為第一審訴訟代理人，依序支出50元、30,000
    元，上開費用均為系爭決議認定之催繳費用，伊自得併請求
    被告給付。爰依公寓大廈管理條例第21條、系爭規約及決議
    提起本件訴訟，並聲明：如主文第1項所示。
三、被告則以：伊雖為富裔山社區住戶，惟未獲與其他住戶之相
    同對待，系爭房屋旁遭傾倒廢棄土，伊多次向原告反映，其
    勾結外人捏照謊言，拒絕將該等廢棄土移除，且原告疏忽職
    責、帳目不清，致使富裔山社區公帳遭浮報盜用上達百萬，
    伊購屋時與建商所達成協議未獲履行，其他住戶卻未遭遇此
    種情況，致伊損失高達千萬以上，原告竟宣稱其他住戶未有
    類似協議欲為建商脫罪，原告待伊實屬不公，於原告改善前
    伊得拒繳管理費以示抗議等語，資為抗辯，並聲明：㈠原告
    之訴駁回；㈡如受不利之判決，願供擔保請准宣告免為假執
    行。
四、按公寓大廈應設置公共基金，其來源如下：二、區分所有權
    人依區分所有權人會議決議繳納；區分所有權人或住戶積欠
    應繳納之公共基金已逾二期或達相當金額，經定相當期間催
    告仍不給付者，管理委員會得訴請法院命其給付應繳之金額
    及遲延利息。公寓大廈管理條例第18條第1項第2款、第21條
    分別定有明文。經查：
　㈠、原告主張被告為系爭房屋之所有權人，且為其所管理之富
      裔山社區區分所有權人，依系爭規約第10條約定及系爭決
      議，應按月於每月15日前繳交120元/坪即每月16,626元之
      管理費【計算式：（建物總面積361.31㎡＋陽臺29.73 ㎡＋雨
      遮7.38㎡＋建物共有部分3,273.54㎡×(182/10,000) ×0.3025
      ＝138.55坪；138.55×120＝16,626】，倘區分所有權人未按
      時繳納，原告除得訴請繳納未繳管理費、賠償催繳費用（
      含郵資、行政開支、法院聲請費用及律師費）外，並得就
      未繳管理費收取按週年利率10%計算之遲延利息。被告積
      欠如附表編號1至20所示之管理費未清償，且原告因催繳
      支出如附表編號21至23、25所示之存證信函費用及編號24
      、26所示之律師費用等情，業據提出與其所述相符之系爭
      規約、系爭決議會議紀錄、變更主任委員申請報備函、系
      爭房屋及其坐落基地登記謄本、管理費繳費通知、存證信
      函、律師費收據為證（本院110年度司促字第5735號卷【
      下稱司促卷】第19至57、67至85頁，本院卷第69至79頁）
      ，被告亦未爭執上開書證有何不可採之理由，堪信屬實。
　㈡、次按因契約互負債務者，於他方當事人未為對待給付前，
      得拒絕自己之給付。民法第264條第1項固有明文。此所謂
      同時履行之抗辯，乃係基於雙務契約而發生，倘雙方之債
      務，非本於同一之雙務契約而發生，縱令雙方債務在事實
      上有密切之關係，或雙方之債務雖因同一之雙務契約而發
      生，然其一方之給付，與他方之給付，並非立於互為對待
      給付之關係者，均不能發生同時履行之抗辯（最高法院59
      年台上字第850號判例要旨【註】參照）。是就同時履行
      抗辯權之成立，須因本於雙務契約而互負債務，其間並有
      對價關係，始具有此抗辯權利，其中「互負債務」尤為不
      可或欠之前提。查，本件被告雖抗辯原告疏忽職責，未將
      系爭房屋旁廢棄土移除、帳目不清且公款遭浮報、不公平
      對待被告，於原告改善得拒繳管理費以示抗議，然管理費
      係由管理委員會按時向各住戶收取，用以支付該社區區分
      所有權人決議執行之各項事務費用，管理委員會僅為代收
      代付性質，所代收管理費應屬該社區全體區分所有權人共
      有，並非各別住戶直接委任管理委員會處理事務所支付之
      代價，亦即管理費之負擔與管理事務之進行，並無同時履
      行抗辯之對價關係，被告所述各節至多僅為原告是否有妥
      善執行管理事務之問題，無論是否為實情，縱令原告或其
      相關執行人員因此涉有其他責任，亦非得執以拒絕支付管
      理費之正當理由，被告所辯尚難憑信。
　㈣、末按給付有確定期限者，債務人自期限屆滿時起，負遲延
      責任；無確定期限者，債務人於債權人得請求給付時，經
      其催告而未為給付，自受催告時起，負遲延責任。其經債
      權人依督促程序送達支付命令，與催告有同一之效力；遲
      延之債務以支付金錢為標的者，債權人得請求依法定利率
      計算之遲延利息。但約定利率較高者，仍從其約定利率。
      應付利息之債務，其利率未經約定，亦無法律可據者，週
      年利率為5%，民法第229條第1項、第2項、第233條第1項
      及第203條分別定有明文。查：
　　１、被告積欠如附表編號1至20所示之管理費未清償，而其清
        償期為各該月份之15日，且原告依系爭規約得就未繳管
        理費部分收取按週年利率10%計算之遲延利息等情，業
        據說明如上，則原告請求被告如數清償上開管理費及自
        當月15日起至清償日止，按約定利率10%計算之利息（
        即如附表編號1至20所示之利息），自屬有據。
　　２、原告因催繳支出如附表編號21至23、25所示之存證信函
        費用及編號24、26所示之律師費用，且依系爭決議上開
        費用均得向欠繳者即被告求償，亦已說明如前，而該等
        催繳費用並無給付期限，亦無約定利率可言，則原告就
        如附表編號21至24所示費用請求被告給付自支付命令送
        達翌日即110年4月15日（司促卷第99頁送達證書）起、
        如附表編號25及26所示費用自被告收受準備書狀之翌日
        （該日為休息日，依民法第122條以次一工作日代之）
        即110年10月25日（本院卷第63頁右上角被告簽收準備
        書狀）起，均至清償日止，按法定利率5%計算之遲延利
        息（即如附表編號21至26所示利息），亦為可取。
五、從而，原告依公寓大廈管理條例第18條第1項第2款、第21條
    規定及系爭規約、決議，訴請被告給付如主文第1項所示金
    額，為有理由，應予准許。
六、本件係適用簡易程序為被告敗訴之判決，爰依民事訴訟法第
    389條第1項第3款規定，依職權宣告假執行；又被告陳明願
    供擔保請准聲請宣告免為假執行，核無不合，爰酌定相當之
    擔保金額宣告之。
七、訴訟費用負擔之依據：民事訴訟法第78條。並依職權確定本
    件訴訟費用額為4,080元（即裁判費）如主文第2項所示。
中　　華　　民　　國　　110 　年　　11　　月　　5 　　日
                  新店簡易庭法  官　林志煌
上正本證明與原本無異。
對於本件判決如有不服，應於收受送達後20日內向本院提出上訴
書狀，上訴於本院合議庭，並按他造當事人之人數附具繕本。
如委任律師提起上訴者，應一併繳納上訴審裁判費。
中　　華　　民　　國　　110 　年　　11　　月　　5 　　日
                            書記官  陳柏志
註：本判決所引用判例，依據民國108年7月4日施行之法院組織
法第57條之1第2項之規定，其效力與未經選編為判例之最高法院
裁判相同。
附表：（金額單位均為新臺幣）
編號 項目 金額 利息      計息本金 週年利率 起訖日 1 109年3月管理費 16,626元 16,626元 10% 民國109年3月15日起至清償日止 2 109年4月管理費 16,626元 16,626元 10% 民國109年4月15日起至清償日止 3 109年5月管理費 16,626元 16,626元 10% 民國109年5月15日起至清償日止 4 109年6月管理費 16,626元 16,626元 10% 民國109年6月15日起至清償日止 5 109年7月管理費 16,626元 16,626元 10% 民國109年7月15日起至清償日止 6 109年8月管理費 16,626元 16,626元 10% 民國109年8月15日起至清償日止 7 109年9月管理費 16,626元 16,626元 10% 民國109年9月15日起至清償日止 8 109年10月管理費 16,626元 16,626元 10% 民國109年10月15日起至清償日止 9 109年11月管理費 16,626元 16,626元 10% 民國109年11月15日起至清償日止 10 109年12月管理費 16,626元 16,626元 10% 民國109年12月15日起至清償日止 11 110年1月管理費 16,626元 16,626元 10% 民國110年1月15日起至清償日止 12 110年2月管理費 16,626元 16,626元 10% 民國110年2月15日起至清償日止 13 110年3月管理費 16,626元 16,626元 10% 民國110年3月15日起至清償日止 14 110年4月管理費 16,626元 16,626元 10% 民國110年4月15日起至清償日止 15 110年5月管理費 16,626元 16,626元 10% 民國110年5月15日起至清償日止 16 110年6月管理費 16,626元 16,626元 10% 民國110年6月15日起至清償日止 17 110年7月管理費 16,626元 16,626元 10% 民國110年7月15日起至清償日止 18 110年8月管理費 16,626元 16,626元 10% 民國110年8月15日起至清償日止 19 110年9月管理費 16,626元 16,626元 10% 民國110年9月15日起至清償日止 20 110年10月管理費 16,626元 16,626元 10% 民國110年10月15日起至清償日止 管理費部分合計  332,520元    21 新店頂城郵局109年存證號碼000105號存證信函費用 50元 50元 5% 民國110年4月15日起至清償日止 22 新店頂城郵局110年存證號碼000015號存證信函費用 50元  50元  5% 民國110年4月15日起至清償日止 23 新店頂城郵局110年存證號碼000031號存證信函費用 50元  50元  5% 民國110年4月15日起至清償日止 24 律師撰狀費用 15,000元 15,000元 5% 民國110年4月15日起至清償日止 25 新店頂城郵局110年存證號碼000075號存證信函費用 50元  50元  5% 民國110年10月25日起至清償日止 26 第一審律師費 30,000元 30,000元 5% 民國110年10月25日起至清償日止 總計  377,720元